臺灣臺中地方法院刑事判決　　　　　　　 96年度訴字第637號
公　訴　人　臺灣臺中地方法院檢察署檢察官
被　　　告　壬○○
選任辯護人　楊雯齡律師
被　　　告　庚○○
選任辯護人　楊雯齡律師
被　　　告　丁○○
選任辯護人　張繼準律師
被　　　告　甲○○
選任辯護人　張繼準律師
被　　　告　辛○○
上列被告等因傷害致死等案件，經檢察官提起公訴（九十五年度
偵字第二八八七四號），本院判決如下：
    主    文
壬○○共同以非法方法剝奪人之行動自由，處有期徒刑陸月，扣
案之鋁製球棒貳支沒收；又共同傷害人之身體，因而致人於死，
處有期徒刑年拾月，扣案之鋁製球棒貳支沒收。應執行有期徒
刑肆年，扣案之鋁製球棒貳支沒收。
庚○○共同以非法方法剝奪人之行動自由，累犯，處有期徒刑陸
月，扣案之鋁製球棒貳支沒收；又傷害人之身體，因而致人於死
，累犯，處有期徒刑年拾月，扣案之鋁製球棒貳支沒收。應執
行有期徒刑肆年，扣案之鋁製球棒貳支沒收。
丁○○共同以非法方法剝奪人之行動自由，處有期徒刑月，如
易科罰金，以新臺幣壹仟元折算壹日，扣案之鋁製球棒貳支沒收
。其餘被訴傷害部分，不受理。
甲○○共同以非法方法剝奪人之行動自由，處有期徒刑月，如
易科罰金，以新臺幣壹仟元折算壹日，扣案之鋁製球棒貳支沒收
。其餘被訴傷害部分，不受理。
辛○○被訴傷害部分，不受理。
    犯罪事實
一、庚○○前因違反妨害兵役治罪條例案件，經臺灣南投地方法
    院於民國九十四年十一月二十九日以九十四年度投簡字第六
    一三號判處有期徒刑二月，如易科罰金，以銀元三百元折算
    一日確定，於九十五年二月二十一日易科罰金執行完畢。
二、緣壬○○於九十五年十二月十五日凌晨二時許，受綽號「阿
    淇」友人邀約，前往位於臺中市○○路一五一號「金錢豹KT
    V南七店」之106號包廂內飲酒，席間因黃海濱表示壬○○輩
    份根本不夠與之敬酒，而丙○○又在一旁助勢，致使壬○○
    深覺受辱，遂於九十五年十二月十五日凌晨二時二十四分許
    ，在店門口撥打電話予當時人在南投縣草屯鎮之友人庚○○
    聯絡，表示與人發生糾紛，要庚○○前來臺中處理，庚○○
    聞訊後，乃率同當時亦在其洗車場內之友人甲○○、丁○○
    、辛○○，乘坐其所駕駛之車號8753—LE號自小客車（登記
    庚○○之母親曾麗華所有），一起前往，途中適遇綽號「阿
    華」之甲○○友人，甲○○便邀同綽號「阿華」之友人及其
    同車友人共三名亦隨同，眾人前往金錢豹KTV南七店與壬○○會合後，壬○○與庚○○、丁○○、甲○○、辛○○及綽
    號「阿華」等人竟基於傷害他人身體之犯意聯絡，庚○○將
    其自車上取出其所有之鋁製球棒二支，分別由其與壬○○各
    執持鋁製球棒一支，再由壬○○帶路前往黃海濱、丙○○所
    在之106號包廂，壬○○、庚○○並在進入包廂前，將渠等
    所駕駛車牌號碼3636—NH號（登記壬○○任職之盛盟營造有
    限公司所有）、8753—LE號自小客車之鑰匙分別交予丁○○
    與甲○○保管，眾人進入包廂後，即朝在場之人一陣亂打，
    以致丙○○之友人癸○○、乙○○分別受有傷害（癸○○、
    乙○○均未據告訴），待控制現場後，壬○○即執持前開鋁
    製球棒毆打黃海濱之四肢，庚○○則執持前開鋁製球棒毆打
    丙○○之四肢，丁○○、甲○○、辛○○及其餘之人則在場
    助勢，待至黃海濱與丙○○受傷之後（丁○○、甲○○、辛○○被訴傷害黃海濱部分，業據己○○、戊○○撤回告訴，
    詳如後述），壬○○、庚○○、丁○○、甲○○又另基於妨
    害自由之犯意聯絡，將黃海濱、丙○○架出包廂並強行拖拉
    上車後，各自倒放在壬○○、庚○○之前開自小客車後座腳
    踏板上，分別由丁○○、甲○○駕駛，而壬○○、庚○○則
    在自小客車後座腳踏板處執持前開鋁製球棒壓制黃海濱、丙○○之非法方法，以剝奪黃海濱、丙○○之行動自由，壬○○、庚○○並以庚○○所有之膠帶分別黏貼黃海濱、丙○○
    之眼睛，充當眼罩，以避免黃海濱、丙○○二人察覺實際參
    與人員，待丁○○、甲○○將該自小客車行駛至南投縣草屯
    鎮○○○路草屯交流道下之烏溪堤防旁時，壬○○、庚○○
    又將黃海濱、丙○○強行拖拉下車，繼續毆打，直至黃海濱
    、丙○○受傷不支倒地，未幾，甲○○、丁○○即因有事，
    駕駛壬○○前開車牌號碼3636—NH號自小客車先行離去，而
    壬○○、庚○○在客觀上均能預見對已因骨折受傷不支倒地
    ，且四肢亦早有傷口出血之人繼續毆打，並不施予救護，即
    有傷重致死之可能，竟仍繼續持棒猛擊，待發現黃海濱有異
    ，方駕車將黃海濱、丙○○棄置在臺中市○○○路與環中路
    口之臺中漁市場附近，嗣經路人發現電請救護車將黃海濱、
    丙○○送至林新醫院急救，黃海濱仍因四肢多處鈍器傷造成
    失血性休克，於九十五年十二月十五日二十時四十七分不治
    死亡，而丙○○則受有雙足踝粉碎性骨折、左脛腓骨粉碎性
    骨折、右手肘粉碎性骨折、四肢多處軟組織挫傷之傷害（丙○○傷害部分未據告訴）。嗣經警透過金錢豹KTV南七店之
    監視錄影帶僅知涉案人之車牌號碼，尚未發覺實際涉案人前
    ，壬○○、庚○○、甲○○、丁○○、辛○○五人即於九十
    五年十二月十六日凌晨五時許，主動前往臺中市○○區○○
    街二號，向臺中市警察局第四分局偵查隊自首，表明願意接
    受裁判之意，因而獲悉上情，並扣得庚○○所有供共犯傷害
    致死及妨害自由所用之鋁製球棒二支。
三、案經被害人黃海濱之弟己○○及其妻戊○○訴由臺中市警察
    局第四分局報告臺灣臺中地方法院檢察署檢察官偵查起訴。
    理    由
壹、有罪部分：
一、訊據被告壬○○、庚○○、甲○○、丁○○對於上揭時地，
    共同執持鋁製球棒毆打被害人黃海濱成傷，及共同以持棒壓
    制之非法方法剝奪被害人黃海濱、丙○○之行動自由，被害
    人黃海濱並因被告壬○○、庚○○之猛擊傷害，導致傷重不
    治死亡之結果等情，業均坦認屬實，核與被告辛○○於警詢
    、偵查及本院中之供述情節、告訴人己○○和戊○○於警詢
    、偵查及本院中之指訴內容、證人即金錢豹KTV南七店服務
    生王秀雯（參照警卷第四六至四八頁）於警詢中之證述內容
    、證人即被害人丙○○（參照九十五年度偵字第二八八七四
    號偵查卷第五十至五二頁、第九九至一０二頁）、癸○○（
    參照警卷第三九至四一頁、九十五年度偵字第二八八七四號
    偵查卷第二十至二一頁）、乙○○（參照警卷第三六至三八
    頁、九十五年度偵字第二八八七四號偵查卷第二十至二一頁
    ）、證人即顧泯松之女顧曉青（參照警卷第四二至四五頁、
    九十五年度偵字第二八八七四號偵查卷第二十至二一頁）分
    別於警詢及偵查中之證述內容、證人即巡邏員警古家榮（參
    照九十五年度偵字第二八八七四號偵查卷第十五頁）於偵查
    中之證述內容均屬相符，並有案發現場照片三十九張（參照
    警卷第九四至一０二頁、九十五年度偵字第二八八七四號偵
    查卷第五六至六六頁）、案發現場位置圖二份（參照警卷第
    一０八、一０九頁）、車籍資料二份（參照警卷第一一０、
    一一一頁）、被害人丙○○受傷就醫照片三張（參照九十五
    年度偵字第二八八七四號偵查卷第六七至六八頁）、臺中市
    消防局緊急救護紀錄表一份（參照九十五年度偵字第二八八
    七四號偵查卷第六九至七十頁）、被害人丙○○提出之林新
    醫院診斷證明書一份（參照九十五年度偵字第二八八七四號
    偵查卷第七一頁）等在卷可稽，復有扣案之鋁製球棒二支為
    證，被告壬○○、庚○○、甲○○、丁○○自白供述與現有
    事證相符，應堪置信。又被害人黃海濱因被告壬○○、庚○○執持鋁製球棒毆打之行為，造成四肢多處鈍器傷，導致失
    血性休克，送醫不治死亡之結果，業據臺灣臺中地方法院檢
    察署檢察官勘驗屬實，並製有相驗筆錄一份（參照九十五年
    度偵字第二八八七四號偵查卷第三一頁）附卷為憑，並有臺
    灣臺中地方法院檢察署解剖鑑定報告一份（參照本院卷第八
    四至九一頁）、林新醫院法醫參考病歷一份（參照警卷第九
    三頁）、臺灣臺中地方法院檢察署相驗屍體證明書一份（參
    照九十五年度相字第二一一二號相驗卷第六五頁）、現場採
    證照片十三張（參照九十五年度相字第二一一二號相驗卷第
    七五至八十頁）、被告庚○○之雙向通聯紀錄一份（參照九
    十五年度相字第二一一二號相驗卷第八三頁）、相驗照片十
    二張（參照九十五年度相字第一三八至一四三頁）在卷足按
    ，可見被害人黃海濱之死亡結果與被告壬○○、庚○○之傷
    害行為間，確實有相當因果關係存在。是以，本件事證已臻
    明確，被告壬○○、庚○○、甲○○、丁○○前開傷害致死
    及妨害自由之犯行，應堪認定。
二、論罪科刑部分：
（一）核被告壬○○、庚○○所為，均係犯刑法第二百七十七條
      第二項前段之傷害致死罪、第三百零二條第一項之妨害自
      由罪。核被告甲○○、丁○○所為，均係犯刑法第三百零
      二條第一項之妨害自由罪。
（二）被告壬○○、庚○○、甲○○、丁○○四人就前開妨害被
      害人黃海濱、丙○○行動自由之犯行，顯有共同實行犯罪
      之犯意聯絡及行為分擔，為共同正犯。而被告壬○○、庚○○二人就前開傷害被害人黃海濱致死之犯行，顯有共同
      實行犯罪之犯意聯絡及行為分擔，亦為共同正犯。
（三）被告壬○○、庚○○、甲○○、丁○○以強行拖拉被害人
      黃海濱、丙○○上車，並在自小客車後座腳踏板處以鋁製
      球棒壓制被害人黃海濱、丙○○，及以膠帶黏貼被害人黃
      海濱、丙○○雙眼之非法行為，而同時剝奪被害人黃海濱
      、丙○○之行動自由，係一行為同時觸犯數罪名，屬想像
      競合之裁判上一罪關係，應依刑法第五十五條前段之規定
      ，從情節較重之剝奪被害人黃海濱自由犯行處斷。
（四）被告壬○○、庚○○所犯前開傷害致死罪及妨害自由罪二
      者間，犯意個別，行為互殊，法益亦異，應予分論併罰。
（五）查：被告庚○○前因違反妨害兵役治罪條例案件，經臺灣
      南投地方法院於九十四年十一月二十九日以九十四年度投
      簡字第六一三號判處有期徒刑二月，如易科罰金，以銀元
      三百元折算一日確定，於九十五年二月二十一日易科罰金
      執行完畢等情，此有臺灣高等法院被告前案紀錄表一份在
      卷足憑，被告庚○○前受有期徒刑之執行完畢後，五年以
      內故意再犯有期徒刑以上之前開二罪，均為累犯，應依刑
      法第四十七條第一項之規定，分別加重其刑。
（六）按對於未發覺之罪自首而受裁判者，得減輕其刑；但有特
      別規定者，依其規定，刑法第六十二條定有明文。查：本
      件案發時間為九十五年十二月十五日凌晨時分，而被告壬○○、庚○○、甲○○、丁○○、辛○○於九十五年十二
      月十六日凌晨五時許，主動前往臺中市○○區○○街二號
      ，向臺中市警察局第四分局偵查隊投案，在被告壬○○、
      庚○○、甲○○、丁○○、辛○○前來投案前，承辦員警
      僅知涉案人所駕駛自小客車之車牌號碼為3636—NH號及87
      53—LE號，經分組調查結果，該車牌號碼3636—NH號自小
      客車係登記盛盟營造有限公司所有，經負責人姚凱豐表示
      平日係由公司員工輪流使用，案發當天不確定是由何人使
      用，而車牌號碼8753—LE號自小客車係登記曾麗華所有，
      曾麗華表示使用人現在監服刑，案發當天不清楚何人使用
      ，業據證人即承辦之臺中縣警察局第四分局偵查隊小隊長
      賴進忠於本院中到庭證述屬實（參照本院卷第一一九至一
      二頁），核與案外人姚凱豐於警詢中之陳述內容相符（參
      照警卷第五二至五五頁），並有車籍資料二份（參照警卷
      第一一０、一一一頁）在卷可稽，可見被告壬○○、庚○○、甲○○、丁○○、辛○○等五人前往投案之時，承辦
      員警尚未發覺涉案之嫌疑人身分，因此，被告壬○○、庚○○、甲○○、丁○○對於尚未發覺之罪，主動前往臺中
      市警察局第四分局偵查隊投案，表明願意接受裁判之意思
      ，符合自首之規定，爰依刑法第六十二條前段之規定，分
      別就被告壬○○、庚○○所犯傷害致死罪及妨害自由罪、
      被告甲○○、丁○○所犯妨害自由罪，予以減輕其刑，被
      告庚○○部分並先加後減之。
（七）爰審酌被告壬○○因在酒店內敬酒遭到被害人黃海濱拒絕
      ，並經被害人黃海濱、丙○○加以言語揶揄後，竟思報復
      ，要求被告庚○○出面處理，被告庚○○遂找來被告丁○○、甲○○、辛○○及綽號「阿華」等人共同前往酒店內
      ，執持球棒毆打被害人黃海濱、丙○○及其他在場人後，
      被告壬○○、庚○○仍不願就此罷手，又將被害人黃海濱
      、丙○○押往中投公路草屯交流道下之堤防旁，繼續持棍
      毆打，造成被害人黃海濱傷重不治死亡，被告壬○○、庚○○僅因被告壬○○遭到被害人黃海濱、庚○○言語揶揄
      即痛下毒手，其惡性重大，被告壬○○、庚○○家屬事後
      雖已於九十五年十二月二十七日以新臺幣二百五十萬元賠
      償告訴人己○○、戊○○，並於九十六年一月二日向被害
      人丙○○致歉，獲得諒解，此有和解書各一份（參照九十
      五年度偵字第二八八七四號偵查卷第七七至七八頁、第八
      一頁）在卷足稽，被告壬○○、庚○○因年輕氣盛，以致
      鑄下無可彌補之過錯，造成告訴人戊○○家庭破碎之不圓
      滿狀態，認為被告壬○○、庚○○所犯傷害致死及妨害自
      由罪，公訴人合併具體求處有期徒刑三年八月、三年十月
      ，稍嫌過輕，而被告丁○○、甲○○在場助勢，並協助駕
      車，剝奪被害人黃海濱、丙○○之行動自由，參與程度較
      為輕微，且被告甲○○、丁○○事後業已金錢賠償告訴人
      己○○、戊○○，並與被害人丙○○達成和解，此有和解
      書一份（參照本院卷第一二六至一二七頁）在卷足稽，認
      為公訴人就被告丁○○、甲○○所犯妨害自由罪，具體求
      處有期徒刑六月以上，稍嫌過重，惟因考量被告甲○○、
      丁○○對於被告庚○○為幫被告壬○○報復尋仇之行動，
      絲毫未加拒絕，竟同意參與，並在場助勢，形成人多勢眾
      ，造成被害人黃海濱、丙○○等人之壓力，被告甲○○、
      丁○○在整個犯罪過程，雖未實際下手實行，惟被害人黃
      海濱、丙○○仍因被告壬○○、庚○○之行為，造成相當
      程度之傷害，本院認為被告甲○○、丁○○雖已支付金錢
      賠償，仍應施予適當程度之刑事制裁，以儆效尤，避免被
      告甲○○、丁○○日後再有在場助勢之行為等一切情狀，
      分別量處如主文所示之刑，並就被告壬○○、庚○○部分
      合併定其應執行之刑及就被告甲○○、丁○○部分併予諭
      知易科罰金之折算標準，以示懲儆。
三、扣案之鋁製球棒二支，係屬被告庚○○所有，供與被告壬○○、甲○○、丁○○共犯傷害致死罪及妨害自由罪所用之物
    ，業據被告庚○○、壬○○、甲○○、丁○○供述屬實，爰
    依刑法第三十八條第一項第二款之規定，併予諭知沒收。至
    於被告壬○○、庚○○用以黏貼被害人黃海濱、丙○○眼睛
    之膠帶，雖係被告庚○○所有供與被告壬○○、甲○○、丁○○共犯妨害自由罪所用之物，惟未經扣案，而被告庚○○
    亦不知剩餘膠帶之下落，顯見該膠帶業已滅失，自無從併予
    諭知沒收，附此敘明。
貳、不受理部分：
一、公訴意旨略以：被告甲○○、丁○○、辛○○與被告庚○○
    、壬○○共同基於傷害之犯意聯絡，於九十五年十二月十五
    日凌晨二時二十四分許，共同乘坐被告庚○○所駕駛之車牌
    號碼8753—LE號自小客車，前往臺中市○○路一五一號「金
    錢豹KTV南七店」106號包廂，由被告庚○○、壬○○分別執
    持鋁製球棒一支，出手毆打被害人黃海濱成傷，被告甲○○
    、丁○○、辛○○則在場助勢，案經被害人黃海濱之弟己○○、其妻戊○○提出告訴，因認被告丁○○、甲○○、辛○○另涉犯刑法第二百七十七條第一項之傷害罪嫌。
二、按告訴乃論之罪，其告訴經撤回者，應諭知不受理之判決，
    刑事訴訟法第三百零三條第三款定有明文。經查：本件被告
    丁○○、甲○○、辛○○經檢察官以刑法第二百七十七條第
    一項之傷害罪提起公訴，依照刑法第二百八十七條前段之規
    定係屬告訴乃論之罪，茲因被告丁○○、甲○○、辛○○於
    本院中業與告訴人戊○○、己○○達成和解，並已支付賠償
    金，此有和解書一份在卷可稽，復經告訴人戊○○、己○○
    於本院辯論終結前當庭表明撤回告訴，確認屬實，爰就被告
    丁○○、甲○○、辛○○被訴傷害犯行，諭知不受理之判決
    。
據上論斷，應依刑事訴訟法第二百九十九條第一項前段、第三百
零三條第三款，刑法第二十八條、第二百七十七條第二項前段、
第三百零二條第一項、第五十五條前段、第四十七條第一項、第
六十二條前段、第五十一條第五款、第四十一條第一項前段、第
三十八條第一項第二款，刑法施行法第一條之一第一項、第二項
前段，判決如主文。
中　　華　　民　　國　　96　　年　　4 　　月　　3 　　日
                  刑事第五庭    審判長法  官  鍾堯航
                                      法  官  劉麗瑛
                                      法  官  巫淑芳
上正本證明與原本無異。
如不服本判決，應於送達後十日內向本院提出上訴狀（須附繕本
），上訴於臺灣高等法院臺中分院。
                                      書記官  王麗麗
中　　華　　民　　國　　96　　年　　4 　　月　　3 　　日
附錄論罪科刑法條：
中華民國刑法第277條：
傷害人之身體或健康者，處三年以下有期徒刑、拘役或一千元以
下罰金。
犯前項之罪因而致人於死者，處無期徒刑或七年以上有期徒刑；
致重傷者，處三年以上十年以下有期徒刑。
中華民國刑法第302條：
私行拘禁或以其他非法方法，剝奪人之行動自由者，處五年以下
有期徒刑、拘役或三百元以下罰金。
因而致人於死者，處無期徒刑或七年以上有期徒刑，致重傷者，
處三年以上十年以下有期徒刑。
第一項之未遂犯罰之。
